【裁判字號】    90,交抗,334
【裁判日期】    900831
【裁判案由】    違反道路交通管理處罰條例
【裁判全文】
臺灣高等法院刑事裁定                  九十年度交抗字第三三四號
    抗告人即
    受處分人  甲 ○ ○
右抗告人因違反道路交通管理處罰條例案件，不服臺灣板橋地方法院中華民國九十年
七月十六日裁定（九十年度交聲字第四二四號），提起抗告，本院裁定如左：
    主    文
抗告駁回。
    理    由
一、本件抗告意旨略以：按人民之財產權應予保障，且除為防止妨礙他人自由，避免
    緊急危難，維持社會秩序或增進公共利益所必要者外，不得以法律限制之，憲法
    第十五條、第二十三條分別定有明文。次按無牌照拼裝車，如僅使用於載運農產
    品及農具，而行駛於產業道路，未行駛於道路，是否應依道路交通管理處罰條例
    第十二條規定裁處，交通部七十八、十一、六交路（七八）字第０三一０八五號
    函示：若行駛於上開條例第三條所稱「道路」之範圍，自應按同條例處罰，可知
    未行駛於該道路者，即不得予以論處。本件車輛所有人於民國（下同）九十年二
    月二十四日，駕車載運該越野車型之重機車探視於山中種菜之友人，因產業道路
    路況泥濘、狹小，故將汽車停於產業道路不遠處省道旁空地，再騎乘該重型機車
    上山，於次日返回原停車處，再載運該重機車返回台北，中途即遭警查扣。抗告
    人持有該機車原始出廠証明及合法進口報單及稅單，並非違法進口之機車，請求
    准依道路交通管理處罰條例第十二條第一項規定卓處，為此提起本件抗告云云。
二、按拼裝車輛，未經核准領用牌照行駛者，處汽車所有人一千二百元以上，二千四
    百元以下罰鍰，並禁止其行駛，車輛並沒入之，修正前道路交通管理處罰條例第
    十二條第一項第二款、第二項定有明文。又汽車新領牌照登記，應繳驗車輛來歷
    憑證，如向國外購買進口新車，應繳驗海關進口証明書、貨物稅完稅証明或免稅
    証明、讓渡書，經檢驗合格後發給，道路交通安全規則第十七條亦定有明文。
三、經查：本件抗告人即受處分人甲○○於九十年二月二十五日上午九時五十分許，
    駕駛引擎號碼一一二ＥＢ─00000000號拼裝機車，在行經臺中縣台二一
    線公路十七點五公里時為警查獲，並掣單舉發，經原處分機關以該車為拼裝車未
    領用牌照行駛為由，依道路交通管理處罰條例第十二條第一項第二款及第二項之
    規定，裁處罰鍰新台幣七千二百元，並沒入該車輛等情，有台中縣警察局舉發違
    反道路交通管理事件通知單、交通部公路局台北區監理所板橋監理站違反道路交
    通管理事件裁決書、現場照片六幀在卷可稽。又抗告人所駕駛之該ＢＭＷ牌機車
    ，係其自行進口機車零件後所自行併裝而成者，亦經抗告人於原審承稱：「我當
    初是用零件進口，因該機車有欠缺部分零件，所以尚未拿到全車完稅證明，如拿
    到全車完稅證明，即可領牌。」等情無訛，復有其提出進口機車零件之海關進口
    與貨物完（免）稅證明及出廠證明書在卷可資佐証。且依交通部八十四年十月十
    二日交路（八四）字第四０六五九號函示釋內容觀之，依道路交通管理處罰條例
    第十二條第一項第二款及第二項之規定，對拼裝車輛，未經核准領用牌照行駛者
    ，除處罰鍰外，並予沒入，原處分機關對抗告人前開違規行為裁罰外，復為沒入
    之諭知，並無不當。至憲法所揭示之財產權保護，係在保障合法之人民財產，道
    路交通管理處罰條例對前開違反規定之併裝車為沒入之規定，係對人民違反法律
    行為所為之財產罰則，係依據法律之行為，其目的在維護道路交通安全，以保障
    人民用路之權益及使用道路時生命、身體之保護，洵無違憲可言。又被告雖指稱
    其係以汽車載運該拼裝機車至省道附近停車，再改騎該拼裝機車行駛產業道路探
    友，姑不論其所辯迄未能提出確切証據以實其說，且抗告人係在臺中縣台二一線
    公路十七點五公里處騎乘拼裝機車為警查獲，而道路交通管理處罰條例所謂之道
    路，依該條例第三條第一款規定，係指公路、街道、巷衖、廣場、騎樓、走廊、
    或其他供公眾通行之地方而言，抗告人騎乘該拼裝機車之臺中縣台二一線公路自
    屬該條例所指之道路，其辯謂該處非道路，殊屬無據。
四、原審以抗告人確有前開交通違規行為，認原處分機關依修正前道路交通管理處罰
    條例第十二條第一項第二款、第二項規定，裁處抗告人罰鍰新台幣七千二百元，
    併沒入該拼裝機車，認無不當，因而駁回抗告人在原審之異議，依法洵無不合，
    抗告人抗告意旨猶執陳詞，指摘原裁定失當，為無理由，應駁回其抗告。
五、據上論斷，應依道路交通案件處理辦法第二十六條、刑事訴訟法第四百十二條，
    裁定如主文。
中      華      民      國      九十     年     八      月    三十一    日
                            臺灣高等法院交通法庭
     審判長法  官  許  增  男
                                      法  官  蔡  彩  貞
                                      法  官  黃  鴻  昌
右正本證明與原本無異。
不得再抗告。
                                      書記官  黃  千  鶴
中      華      民      國      九十     年     九      月      三      日


司法院資訊處製作；財團法人民間司法改革基金會備份。
